臺灣士林地方法院民事裁定　　　　　　100年度監宣字第206號
聲　請　人　錢玲芳
相　對　人　林三元
上列聲請人聲請對相對人監護宣告事件，本院裁定如下：
    主  文
宣告林三元（男、民國○○年○ 月○ 日生、身分證統一編號：Ｚ000
000000號）為受監護宣告之人。
選定林增貴（男、民國○○年○ 月○○日生、身分證統一編號：Ｚ000
000000號）為受監護宣告之人林三元之監護人。
指定林增坤（男、民國○○年○○月○○日生、身分證統一編號：Ｚ000
000000號）為會同開具財產清冊之人。
聲請程序費用由受監護宣告之人負擔。
    理  由
一、按對於因精神障礙或其他心智缺陷，致不能為意思表示或受
    意思表示，或不能辨識其意思表示之效果者，法院得因本人
    、配偶、四親等內之親屬、最近一年有同居事實之其他親屬
    、檢察官、主管機關或社會福利機構之聲請，為監護之宣告
    ，民法第14條第1 項定有明文。
二、本件聲請意旨略以：聲請人錢玲芳係相對人林三元（男、民
    國○○年○ 月○ 日生、身分證統一編號：Ｚ000000000號）之四
    媳，相對人因慢性呼吸衰竭併呼吸器使用、慢性阻塞性肺臟
    疾病、陳舊性中風，雖延醫診治但不見起色，已無法處理自
    己事務，爰聲請宣告林三元為受監護宣告之人等語，並提出
    戶籍謄本、中華民國身心障礙手冊影本、臺北市立聯合醫院
    （中興院區）診斷證明書影本、同意書、親屬系統表、財政
    部臺北市國稅局財產歸屬資料清單等件為證。
三、本院在鑑定人即臺北市立聯合醫院中興院區精神科醫師蔡盧
    浚前訊問相對人，審驗相對人之心神狀況，其對本院訊問內
    容均無回應，且依臺北市立聯合醫院中興院區函覆之鑑定報
    告書略以：「(一)個人史及相關病史：受鑑定人在家中排行老
    么，國小學歷，婚後育有9 名子女。過去無精神疾病史。受
    鑑定人病前從事鐵工，退休後一般日常生活正常。約於10年
    前，受鑑定人發生車禍，導致雙腳骨折，需手術裝置鋼釘固
    定，活動力減退。約於9 年前，兩度發生腦中風，中風後，
    語言及右側運動能力受影響，長期臥床。其家人發現受鑑定
    人語言表達、記憶力等逐漸變差。經醫師診斷為血管性失智
    症，並領有重度身心障礙手冊。受鑑定人於病後曾於安養中
    心照護，多次因感染、肺炎等病症住院治療。因無法自主呼
    吸，於97年11月間施行氣切造口以及使用人工呼吸器。現於
    臺北市立聯合醫院中興院區住院中。目前受鑑定人肢體無力
    ，終日臥床，無法行走；無法辨識親人，對言語叫喚無反應
    ，無法表達意思；大小便失禁，飲食須以鼻胃管由旁人協助
    進食，以留置尿管導尿，須使用人工呼吸器經由氣管切管維
    持呼吸。目前受鑑定人於臺北市立聯合醫院中興院區呼吸照
    護病房住院治療，鑑定當天仍住院中。(二)身心狀態及相關狀
    況：(1)鑑定時，受鑑定人穿著病服，躺於病床，雙眼自行張
    開，眼球偏視右方，對叫喚及碰觸無反應。鼻部有鼻胃管，
    喉部有氣管切管並接連人工呼吸器。腹部無異常發現。軀幹
    外觀無異常，四肢肢體無力，無法自行活動，肌肉攣縮，施
    予外力時其可運動範圍侷限。基本生命徵象穩定，但無法自
    主呼吸。(2)精神狀態檢查：受鑑定人於鑑定時意識昏沉，表
    情淡漠，無自主性情緒表現，對問話無回應，無法言語，思
    考內容無法測知，知覺內容無法測知。受鑑定人對一般認知
    檢查如時間、方向、人物之定位，判斷、計算、記憶、抽象
    思考等皆無法回答或反應。(3)心理評鑑測驗：受鑑定人於施
    測時，對於一般問答皆無反應。認知功能以簡易智能狀態測
    驗（Mini-Mental Status examination）檢測總得分為0 分
    （滿分30分，高中以下教育程度之正常組常模為18分）。以
    認知功能障礙篩檢量表（Cognitive abilities screening
    instrument，CASI）施測時，受鑑定人皆無法回應，總得分
    為0 分（教育程度6 年，年齡79歲以上之正常組常模為81分
    ）。臨床失智評估量表（CDR） 評估得分為5 分，達到末期
    失智程度。(4)日常生活狀況：受鑑定人腦傷後無自我照顧能
    力，其認知功能及進食、排泄等基本日常生活皆須仰賴他人
    照顧。其目前經濟及金錢無自行管理能力。其缺乏對外界刺
    激反應及與人溝通互動能力。(三)鑑定結果：(1)受鑑定人之臨
    床診斷：失智症。(2)受鑑定人其日常生活自理、認知功能、
    社會能力皆呈極明顯之障礙，腦傷後至今約10年，上述功能
    未改善，日常生活完全需旁人協助照護，無法處理自身事務
    。依其病程推斷，其腦功能恢復可能性極低。(3)受鑑定人因
    精神障礙，對於資訊接受、判斷、因應之能力皆呈現極為明
    顯之障礙。即受鑑定人之為意思表示或受意思表示或辨識其
    意思表示效果之能力，皆呈現極為明顯之障礙。」等語，有
    本院100 年11月24日非訟事件筆錄及臺北市立聯合醫院100
    年11月28日北市醫興字第10033630500 號函附之精神鑑定報
    告書在卷可稽，堪認林三元因精神障礙或其他心智缺陷，致
    不能為意思表示或受意思表示，本件聲請，為有理由，應予
    准許，爰宣告林三元為受監護宣告之人。
四、又受監護宣告之人應置監護人。法院為監護之宣告時，應依
    職權就配偶、四親等內之親屬、最近一年有同居事實之其他
    親屬、主管機關、社會福利機構或其他適當之人選定一人或
    數人為監護人，並同時指定會同開具財產清冊之人。法院為
    前項選定及指定前，得命主管機關或社會福利機構進行訪視
    ，提出調查報告及建議。監護之聲請人或利害關係人亦得提
    出相關資料或證據，供法院斟酌。法院選定監護人時，應依
    受監護宣告之人之最佳利益，優先考量受監護宣告之人之意
    見，審酌一切情狀，並注意下列事項：(一)受監護宣告之人之
    身心狀態與生活及財產狀況。(二)受監護宣告之人與其配偶、
    子女或其他共同生活之人間之情感狀況。(三)監護人之職業、
    經歷、意見及其與受監護宣告之人之利害關係。(四)法人為監
    護人時，其事業之種類與內容，法人及其代表人與受監護宣
    告之人之利害關係，民法第1110條、第1111條、第1111條之
    1 分別定有明文。經查，相對人林三元既經為監護宣告，已
    如前述，則其自應選任監護之人，本院審酌利害關係人林增
    貴、林增坤為相對人之子，彼此間具信賴關係，且經相對人
    之配偶林陳招英、子林增全、林增榮、林增貴、媳錢玲芳等
    人商議後，其等均同意推派林增貴擔任監護人，林增坤擔任
    會同開具財產清冊之人（參見卷附之同意書、本院同上非訟
    事件筆錄），因認由利害關係人林增貴擔任監護人、林增坤
    為會同開具財產清冊之人，應符合相對人之最佳利益，爰裁
    定如主文第2 、3 項所示。末依民法第1113條準用同法第10
    99條、第1099條之1 規定，於監護開始時，監護人林增貴對
    於受監護人林三元之財產，應會同林增坤於2 個月內開具財
    產清冊，並陳報法院，於開具完成並陳報法院前，監護人對
    於受監護人之財產，僅得為管理上必要之行為，併此指明。
五、依民事訴訟法第608 條第1 項，裁定如主文。
中    華    民    國   100    年    12    月    8     日
                    家事庭法  官  李正紀
以上正本證明與原本無異。
如不服本裁定關於選定監護人及指定會同開具財產清冊之人等部
分，應於送達後10日內向本院提出抗告狀，並繳納抗告費新臺幣
1,000 元；其餘關於宣告監護之部分，不得抗告。
中    華    民    國   100    年    12    月    8     日
                          書記官  黃秀雲